【裁判字號】    92,交上易,68
【裁判日期】    920430
【裁判案由】    業務過失傷害
【裁判全文】
臺灣高等法院高雄分院刑事判決                    九十二年度交上易字第六八號
    上  訴  人
    即  被  告  乙○○
右上訴人因業務過失傷害案件，不服臺灣高雄地方法院九十年度交易字第七七七號中
華民國九十二年二月十一日第一審判決（起訴案號：臺灣高雄地方法院檢察署九十年
度偵字第二００六０號），提起上訴，本院判決如左：
      主  文
上訴駁回。
      事  實
一、乙○○考領有小型車職業駕駛職照，平日以駕駛計程車攬客獲取報酬為業，為從
    事駕駛業務之人，其於民國（下同）九十年五月二日凌晨零時四十分許，駕駛Ｚ
    Ｇ—九三七號營業小客車，沿高雄縣鳳山市○○路由北往南方向行駛，途經該路
    與輜汽路設有閃光黃燈之交岔路口時，適有甲○○亦騎乘ＯＬＴ—一六八號重型
    機車附載丙○○，沿高雄縣鳳山市○○路由東往西方向，同時行駛至交岔路口，
    乙○○於行近交岔路口時，本應注意汽車行駛時，駕駛人應注意車前狀況，並隨
    時採取必要之安全措施；且於行經閃光黃燈號誌標交岔路口時，應減速接近，注
    意安全，小心通過，且當時雖係晴天，惟欠缺充足之光線，尤應謹慎駕車注意安
    全，以避免交通事故之發生，危及路上人車安全，而當時路面乾燥、無缺陷或其
    他障礙物，視距普通，依其智識、能力，亦均無不能注意之情，竟疏未注意車前
    狀況，復未依閃光黃燈之指示，減速接近，小心通過，而貿然行駛通過上開交岔
    路口，因甲○○亦未注意車前狀況，及依交岔路口所設閃光紅燈之指示，減速接
    近，先停於交岔路口前，讓幹道車先行，致乙○○所駕駛之計程車頭部撞及機車
    腳踏板處，導致甲○○與丙○○人車倒地，使丙○○受有頭部外傷併腦內出血、
    右側脛骨開放性骨折、右耳鈍傷等傷害。乙○○於車禍發生後，停留在現場，並
    在有偵查犯罪權限之警察機關未發覺其係肇事者前，主動向據報前來處理之警員
    陳建元陳述其為車禍之肇事人，之後並接受法院之裁判。
二、案經丙○○訴由高雄縣政府警察局鳳山分局移送臺灣高雄地方法院檢察署檢察官
    偵查起訴。
    理  由
一、訊據上訴人即被告乙○○（下稱被告）對於右揭駕駛計程車與甲○○所騎乘之重
    型機車發生擦撞，致告訴人丙○○人車倒地受傷之事實，均坦承不諱，核告訴人
    丙○○指述情節相符，並有道路交通事故調查報告表暨所附肇事現場圖在卷可資
    佐證，而告訴人丙○○確受有如事實欄所示傷害之事實，亦據其提出長庚紀念醫
    院診斷證明書四張、行政院衛生署屏東醫院乙種診斷證明書一紙為證，堪信為真
    實。
二、按汽車駕駛人應注意車前狀況，並隨時採取必要之安全措施；駕駛人駕駛汽車時
    ，應遵守道路交通標誌、標線、號誌之指示。又閃光黃燈表示「警告」，車輛應
    減速接近，注意安全小心通過；閃光紅燈表示「停車再開」，車輛應減速接近，
    先停止於交岔路口前，讓幹道車優先通行後認為安全時，方得續行，道路交通安
    全規則第九十條、第九十四條第三項、道路交通標誌標線號誌設置規則第二百十
    條分別定有明文。此為汽車駕駛人所應注意之義務，被告既考領有小型車職業駕
    駛執照，對此自應知之甚詳，則其於行經設有閃光黃燈之交岔路口時，自應確實
    遵守之，以維護路上人車之安全，避免交通事故之發生，且肇事地點光線不甚充
    足，此經證人即機車騎士甲○○於警訊中證述在卷，則被告行經交岔路口尤應謹
    慎將事，依卷附道路交通事故調查報告表所載，肇事道路無障礙物，依被告之智
    識、能力亦非不能注意，詎竟疏未注意減速慢行，注意安全而貿然通過，被告之
    駕駛行為有疏失，至為顯然。被告於原審法院調查時亦自承：「我疏忽才撞上。
    」、「我車前方保險桿及引擎蓋壞掉，被害人機車中間的腳踏板部分損壞。」、
    「我沒有注意看，所以就撞上了；我前方保險桿撞到被害人機車腳踏板」（見原
    審卷第五十四頁、六十八頁、八十三頁）等語，坦承就本件交通事故之發生有過
    失。本件車禍經送鑑定及覆議結果，亦均認為被告夜晚駕駛營業小客車，行經閃
    光黃燈號誌路口，未注意車前狀況，為肇事次因，此有臺灣省高屏澎區車輛行車
    事故鑑定委員會九十一年六月七日高屏澎鑑字第九一０八六九號函檢附之鑑定意
    見書及臺灣省車輛行車事故覆議鑑定委員會九十一年九月三日府覆議字第九一一
    七０五號函在卷足憑。告訴人丙○○所受傷害既係因被告前開過失行為所致，二
    者之間自有相當因果關係。
三、又本件經送請鑑定及覆議結果，雖亦認證人甲○○駕駛重型機車，支線道未讓幹
    線道車先行，亦為肇事原因，有上開鑑定意見書及覆議函文可憑，惟此僅能作為
    對被告量刑之參考，被告既有過失，自難因甲○○亦有疏失而解免被告之過失責
    任。本件事證明確，被告犯行堪可認定。
四、被告於行為時，係以駕駛計程車攬客獲取報酬為業，此迭據於警訊、原審及本院
    訊問時陳明在卷，是被告係從事駕駛業之人，其執行業務之際，駕車肇事致人於
    受傷，核其所為，係犯刑法第二百八十四條第二項前段之業務過失傷害罪。告訴
    人雖認被告應成立業務過失致重傷罪云云。惟經向其就診醫院函查結果為：告訴
    人骨折已痊癒，因頭部傷併顱內出血，頭暈之後遺症對於健康無重大影響，有行
    政院衛生署屏東醫院九十一年九月二十日（九一）屏醫病字第四九二０號函及財
    團法人長庚紀念醫院（高雄）分院九十二年一月六日（九一）長庚院高字第四三
    五九號函在卷可稽，核與刑法第十條所定重傷之要件不合，告訴人認已達重傷害
    云云，顯係誤會，附此敘明。被告肇事後，於有偵查犯罪權限之警察機關或警員
    尚未發覺犯罪事實及犯罪人之前，在肇事現場向據報前來現場處理之警員坦承肇
    事，此據證人即到現場處理之警員陳建元於原審證述屬實，被告對未發覺之犯罪
    自首，嗣又接受法院之裁判，應依刑法第六十二條前段之規定減輕其刑。
五、原審因而依刑法第二百八十四條第二項前段、第四十一條第一項、第六十二條、
    罰金罰鍰提高標準條例第一條前段、第二條之規定，審酌被告疏未注意交通規則
    ，致與告訴人發生車禍，使告訴人受有上開傷害，惟念其犯罪後坦承犯行，態度
    尚佳，並無前科，有臺灣高等法院被告全國前案紀錄表一紙在卷可按，並參酌本
    件事故之發生，告訴人之使用人甲○○亦與有過失等一切情狀，量處有期徒刑四
    月，並諭知如易科罰金以三百元折算一日。經核原判決認事用法並無違誤，量刑
    亦稱允當，被告上訴意旨認原判決量刑太重，指摘原判決不當，為無理由，應予
    駁回。
據上論結，應依刑事訴訟法第三百六十八條，判決如主文。
本案經檢察官郭振昌到庭執行職務。
中      華      民     國     九十二    年      四     月     三十      日
                              臺灣高等法院高雄分院刑事第四庭
                                  審判長法官  蕭權閔
                                        法官  陳啟造
                                        法官  李嘉興
右正本證明與原本無異。
不得上訴。
                                      書記官  劉博文
中      華      民     國     九十二    年      五     月     二        日
附錄：本判決論罪科刑法條：
刑法第二百八十四條第二項前段
從事業務之人，因業務之過失傷害人者，處一年以下有期徒刑、拘役或一千元以下罰
金。
                                                                    Ａ


司法院資訊處製作；財團法人民間司法改革基金會備份。
